最　高　行　政　法　院　判　決
　　　　　　　　　　　　　94年度判字第00331號
上　訴　人　甲○○
被 上訴 人　勞工保險局
代　表　人　史哲
上列當事人間因勞保事件，上訴人對於中華民國92年10月14日臺
北高等行政法院91年度訴字第3422號判決，提起上訴，本院判決
如下：
　　主  文
上訴駁回。
上訴審訴訟費用由上訴人負擔。
　　理  由
一、本件上訴人以台北市私立大湖汽車駕駛人訓練班為投保單位
    ，參加勞工保險為被保險人。上訴人於90年6月13日，以其
    因支氣管擴張併大咳血，經手術切除右肺上、中葉，向被上
    訴人申請殘廢補助費。案經被上訴人審查，認其殘廢程度符
    合勞工保險殘廢給付標準表第52項第12等級，乃於90年7月
    18日核發其100日殘廢給付（下稱原處分）。上訴人不服，
    循序提起行政訴訟。
二、上訴人起訴主張：(一)上訴人因病致肺右葉切除上、中2葉，
    整個肺臟僅餘約50%，該器官相對失去功能，已達殘廢標準
    ，如同腎臟遭切除一側一般，既然腎臟一側切除，縱使僅餘
    之腎臟功能仍在，亦已達殘廢標準。(二)醫師於勞工保險殘廢
    診斷書內載明「終身僅能從事輕便工作」，此符合勞工保險
    條例第53條附表之第47項殘廢項目；又依據勞工保險條例第
    55條第6款規定：「得．．．比照同表所定之身體障害狀態
    ，定其殘廢等級」。則本件上訴人之殘廢程度偏近於勞工保
    險殘廢給付標準表第47項第7等級，亦應核定為第7等級。(三)
    被上訴人以行政院勞工委員會公布之「勞工保險塵肺症障害
    等級肺功能損失程度審定標準」為審查依據，係屬錯誤。蓋
    塵肺症患者係肺臟器官完整而肺功能受損，與本件係肺臟遭
    切除近半並不相同。為此請求判決將訴願決定、爭議審定及
    原處分關於否准後開項聲明之部分均撤銷，被上訴人應作成
    再給付上訴人新台幣（下同）18萬7千元，並自90年7月18日
    起至清償日止按週年利率5％計算之利息之行政處分等語。
    被上訴人則以：(一)按「被保險人因普通傷害或罹患普通疾病
    ，經治療終止後，如身體遺存障害，適合殘廢給付標準表規
    定之項目，並經保險人自設或特約醫院診斷為永久殘廢者，
    得按其平均月投保薪資，依同表規定之殘廢等級及給付標準
    ，一次請領殘廢補助費．．．。被保險人領取普通傷病給付
    期滿，或其所患普通傷病經治療一年以上尚未痊癒，如身體
    遺存障害，適合殘廢給付標準表規定之項目，並經保險人自
    設或特約醫院診斷為永不能復原者，得比照前項規定辦理。
    」為勞工保險條例第53條定有明文。又勞工保險殘廢給付標
    準表「胸腹部臟器障害」系列第47障害項目規定「胸腹部臟
    器機能遺存顯著障害，終身只能從事輕便工作者」為第7殘
    廢等級，給付標準440日；第52障害項目規定「胸腹部臟器
    機能遺存障害者」為第12殘廢等級，給付標準100日。另依
    「胸腹部臟器障害」系列附註2規定，胸腹部臟器機能遺存
    障害，須將症狀綜合衡量，永久喪失勞動能力與影響其日常
    生活活動或社會生活活動之狀況及需他人扶助之情形，比照
    精神、神經障害等級審定基本原則，綜合審定其等級。附註
    6規定，「胸腹部臟器遺存障害者」係指胸腹部遺存機能障
    害，致工作上確有明顯之阻害而由醫學上可予證明者。至於
    施行胃或膽囊切除術，如經過順利，未遺存明顯之永久性機
    能障礙者，不在給付範圍。(二)查本件上訴人因支氣管擴張併
    咳血，經手術切除右肺上、中葉，檢據申請普通疾病殘廢給
    付，據所檢送台北榮民總醫院90年5月31日所出具同日治療
    終止審定成殘之勞工保險殘廢診斷書載略：「因肺部切除兩
    葉而導致部份功能損害（詳見肺功能測驗報告）。補正：90
    年6 月26日終身僅能從事輕便工作。」，案經被上訴人送請
    專科醫師審查，其審查意見認：「（一）支氣管擴張症併大
    咳血，於89年5月28日住院切除右上肺葉、中葉。（二）90
    年3 月8日肺功能檢查呈正常，通氣功能及氣體擴張功能輕
    度下降DLCO/VA=66%，90年5月31日肺功能呈肺活量輕度下降
    。（三）屬肺功能遺存輕度障害，參考美國胸腔病學會資料
    ，其應仍可從事大多數之工作」。被上訴人乃核定其殘廢等
    級符合勞工保險殘廢給付標準表第52項第12等級，核發100
    日普通傷病殘廢給付。(三)上訴人雖訴稱其肺葉切除後僅剩約
    50％，其功能相對亦僅剩50％，且其殘廢診斷書內載明終身
    只能從事輕便工作，應符合勞工保險殘廢給付標準表第47項
    第7等級云云。惟按勞工保險殘廢給付標準表「胸腹部臟器
    障害」系列附註6規定「胸腹部臟器遺存障害者」係指胸腹
    部遺存機能障害，致工作上確有明顯之阻害而由醫學上可予
    證明者，是其臟器雖經切除，如經過順利，未遺存明顯之永
    久性機能障礙者，不在給付範圍。本件被上訴人係依據醫師
    專業醫學見解綜合審查而為核定，已如前述。另上訴人不服
    原處分，向勞工保險監理委員會申請審議，亦經該會專科醫
    師審查意見認：「甲○○君因支氣管擴張症接受右肺上、中
    葉切除，術後肺功能檢查FEV：88%，90年3月8日FVC：88%，
    FEVI：96%，FEVI/FVC：84%，90年3月31日FVC：74%，FEVI/
    FVC：91%，但DLCO：66%，故判定符合殘廢給付第52 項第12
    等級」。綜上，被上訴人核給第52項第12等級殘廢給付，於
    法並無不合等語，資為抗辯。
三、原審斟酌全辯論意旨及調查證據之結果，以：(一)本件兩造不
    爭之上訴人因支氣管擴張併大咳血，經手術切除右肺上、中
    葉，上訴人於90年3月8日肺功能室報告FVC（用力肺活量）
    ：88%，FEVI（第1秒分時肺活量）：96%，FEVI/FVC：84%，
    DLCO（氣體交換，肺瀰漫功能）：66%；90年3月31日肺功能
    室報告FVC：74%，FEVI：88%，FEVI/FVC：91%等情，有勞工
    保險殘廢診斷書及台北榮民總醫院肺功能室報告二件附於原
    處分卷可稽。茲有爭執者，在於上訴人身體遺存之障害是否
    適合勞工保險殘廢給付標準表第47障害項目？經查：1.按依
    勞工保險殘廢給付標準表胸腹部臟器障害系列附註2規定：
    「胸腹部臟器機能遺存障害，須將症狀綜合衡量，永久喪失
    勞動能力與影響其日常生活活動或社會生活活動之狀況及需
    他人扶助之情形，比照精神、神經障害等級審定基本原則，
    綜合審定其等級。」附註6規定：「『胸腹部臟器遺存障害
    者』係指胸腹部遺存機能障害，致工作上確有明顯之阻害而
    由醫學上可予證明者。至於施行胃或膽囊切除術，如經過順
    利，未遺存明顯之永久性機能障礙者，不在給付範圍。」是
    可知胸腹部臟器是否遺存障害及遺存如何之障害，須將症狀
    綜合衡量，且視其是否遺存明顯之永久性機能障礙者而定，
    非依所切除臟器之大小，而定其障害程度。2.再按行政院勞
    工委員會所發布之「勞工保險塵肺症障害等級肺功能損失程
    度審定標準」，雖係針對塵肺症肺功能損失程度而為規定，
    然查上開標準係參考美國醫學會、美國胸腔醫學會肺部障害
    分類及我國內政部殘障鑑定手冊而訂定，此為兩造所不爭，
    是自亦適用於塵肺症以外之肺功能損失程度之審查標準。(二)
    本件依兩造不爭之前揭肺功能室報告所示，上訴人二度測試
    結果其FVC分別為88%與74%；FEVI為96%與88%，FEVI/FVC：
    84%與91%，DLCO（90年3月8日測試）：66%；其中僅FVC74%
    部分及DLCO66%合於前揭肺功能損失程度審查標準第12等級
    即肺功能損失程度在10％至25％部分所規定之FVC60至79%及
    DLCO60至79%，其餘均遠在各標準之上，是上訴人肺功能損
    失程度仍屬輕微，上訴人主張其肺功能損失程度在50％以上
    ，尚屬無據。原處分核給上訴人100日之殘廢補助費計55萬
    元，就超逾55萬元部分之申請作成否准之行政處分，認事用
    法，尚無違誤等由，駁回上訴人原審之訴。
四、上訴意旨略謂：(一)原審認定本件殘廢審定標準適用「勞工保
    險塵肺症障害等級肺功能損失程度審定標準．．．與內政部
    殘障鑑定手冊」，然勞工保險塵肺症障害等級肺功能損失程
    度審定標準，係針對塵肺症肺功能損失程度而為規定，該標
    準主在審查塵肺症患者（其肺臟器官完整）之肺功能整體受
    損程度，與本案係肺臟遭切除近半完全不相同。又關於「內
    政部殘障鑑定手冊」之鑑定標準與勞工保險殘廢給付標準表
    差距更大且為不同之立法意旨與適用範圍，更不能套用。(二)
    勞工保險殘廢給付標準之評價，係依據「永久喪失勞動能力
    與影響其日常生活活動或社會生活活動之狀況及需他人扶助
    之情形．．．審定基本原則」，上訴人因肺臟遭切除近半致
    工作能力受到限制，醫師才於勞工保險殘廢診斷書內載明「
    終身僅能從事輕便工作」，此完全符合勞工保險條例第53條
    附表之第47項殘廢項目。又依據同條例第55條第6款規定「
    ．．．得．．．比照同表所定之身體障害狀態，定其殘廢等
    級。」有關本件肺臟遭切除近半之部份於勞工保險條例第53
    條附表即勞工保險殘廢給付標準表中，並無明文規定應給付
    若干級，故應有勞工保險條例第55條第6款之適用。另參考
    該附表第48項「喪失一側腎臟者」為第9級，喪失一側腎臟
    者其腎臟功能亦無絲毫影響但卻核付殘廢給付，顯然該附表
    給付之評價係依據「永久喪失勞動能力與影響其日常生活活
    動或社會生活活動之狀況及需他人扶助之情形．．．審定基
    本原則」。則原判決以本件上訴人「肺功能損失程度輕微」
    為由，駁回上訴人原審之訴，於法有違等語。
五、本院按：(一)「被保險人因普通傷害或罹患普通疾病，經治療
    終止後，如身體遺存障害，適合殘廢給付標準表規定之項目
    ，並經保險人自設或特約醫院診斷為永久殘廢者，得按其平
    均月投保薪資，依同表規定之殘廢等級及給付標準，一次請
    領殘廢補助費．．．。被保險人領取普通傷病給付期滿，或
    其所患普通傷病經治療一年以上尚未痊癒，如身體遺存障害
    ，適合殘廢給付標準表規定之項目，並經保險人自設或特約
    醫院診斷為永不能復原者，得比照前項規定辦理。」勞工保
    險條例第53條定有明文。又按勞工保險殘廢給付標準表「胸
    腹部臟器障害」系列第47障害項目規定「胸腹部臟器機能遺
    存顯著障害，終身只能從事輕便工作者」為第7殘廢等級，
    給付標準440日；第52障害項目規定「胸腹部臟器機能遺存
    障害者」為第12殘廢等級，給付標準100日。(二)本件依原審
    所確定之事實，上訴人於90年3月3日肺功能室報告FVC（用
    力肺活量）：88%，FEVI（第1秒分時肺活量）：96%，FEVI
    /FVC：84%，DLCO（氣體交換，肺瀰漫功能）：66%；90年3
    月31日肺功能室報告FVC：74%，FEVI：88%，FEVI/FVC：91%
    等情，有勞工保險殘廢診斷書及台北榮民總醫院肺功能室報
    告二件附於原處分卷可稽。雖勞工保險殘廢給付標準表「胸
    腹部臟器障害」系列，對於肺功能損失程度並未規定，但參
    考該標準表「胸腹部臟器障害」系列附註4規定：「塵肺症
    障害等級之審定：塵肺症障害亦應按照前述『胸腹部臟器障
    害』等級審定之原則，審定其等級」等情，則有關行政院勞
    工委員會參考美國醫學會、美國胸腔醫學會肺部障害分類及
    我國內政部殘障鑑定手冊，而發布之「勞工保險塵肺症障害
    等級肺功能損失程度審定標準」，自得作為「胸腹部臟器障
    害」之肺功能損失程度之審定依據，原審依該審定標準作為
    上訴人肺功能損失程度之判斷標準，自無不合，上訴人主張
    「勞工保險塵肺症障害等級肺功能損失程度審定標準」，不
    得作為認定其肺功能損失程度之依據，尚非可採。又本件上
    訴人之身體遺存障害，既適合殘廢給付標準表規定之項目，
    自無需再依勞工保險條例第55條第6款之規定，比照殘廢給
    付標準表所定之身體障礙狀態，定其殘廢等級，上訴人主張
    應依該條款之規定，定其殘廢等級，尚有誤解。(三)從而，原
    處分認定上訴人肺功能損失程度在10％至25％間，屬於輕微
    ，殘廢等級為12等級，而核給上訴人100日之殘廢補助費55
    萬元，逾此金額部分之申請予以否准，並無不合，爭議審定
    及訴願決定遞予維持，亦無違誤，原判決因將原決定、爭議
    審定及原處分均予維持，及駁回上訴人關於請求命被上訴人
    作成再給付18萬7千元及法定遲延利息之行政處分，尚稱妥
    適。上訴論旨，仍執前詞，指摘原判決違誤，求予廢棄，難
    認有理由，應予駁回。
據上論結，本件上訴為無理由，爰依行政訴訟法第255條第1項、
第98條第3項前段，判決如主文。
中    華    民    國    94    年    3     月   17     日
                  第五庭審判長法  官　趙　永　康
                              法  官　鄭　淑　貞
                              法  官　黃　淑　玲
                              法  官　侯　東　昇
                              法  官  林  文  舟
以  上  正  本  證  明  與  原  本  無  異
中    華    民    國    94    年    3    月    18     日
　　　　　　　　　　　　　　　書記官　王　褔　瀛
